【裁判字號】    98,再,25
【裁判日期】    980429
【裁判案由】    債務人異議之訴
【裁判全文】
臺灣高等法院民事判決                    98年度再字第25號
再審原告    甲○○○
            丙○○
再審被告    第一商業銀行股份有限公司
法定代理人  乙○○
上列當事人間債務人異議之訴事件，再審原告對於中華民國97年
12月2日本院97年度上字第722號確定判決提起再審之訴，本院判
決如下：
    主      文
再審之訴駁回。
再審訴訟費用由再審原告負擔。
    事實及理由
一、再審意旨略以：
  (一)原確定判決有民事訴訟法第496條第1項第1款之再審事由：
    本件再審被告於民國86年聲請強制執行（台灣台北地方法院
    86年度執字第16220號，下稱系爭執行 ），將當時已死亡之
    簡陳素、簡鴻榮列為執行債務人，就另一執行債務人即已經
    登記解散之德雲金屬有限公司未列清算人為代表人，有違強
    制執行法第5條第1項規定；而執行法院未依職權調查，逕為
    准允核發債權憑證，系爭執行程序即有重大瑕疵。原確定判
    決對再審原告主張「再審被告強制執行聲請之程序不合法，
    且不能補正，法院未為察覺，漏未為駁回裁定，亦不發生中
    斷時效之效力」等語，未說明不可採之法律上理由；又原確
    定判決所援用民法第136條第2項之條文內容有誤，且認定再
    審被告受償金額亦有明顯錯誤，有判決不適用法規或適用法
    規不當之違法。
  (二)原確定判決有民事訴訟法第496條第1項第12款、第13款之再
    審事由：
  １、再審原告於98年3 月閱覽系爭執行卷始發覺「再審被告已
      於84年9 月14日與連帶債務人之一簡郭秋碧達成和解」之
      情事，再審原告既為連帶債務人簡鴻榮、簡陳素貞之繼承
      人，自得提起再審之訴以援用該和解之效力，在和解範圍
      內免其責任。
  ２、上開和解書（再審被告84年9月14日南三字第321號簡便行
      文表）及再審被告97年11月12日民事陳報狀，亦為「發現
      未經斟酌之證物或得使用該證物」。
二、按再審之訴，顯無再審理由者，得不經言詞辯論，以判決駁
    回之，民事訴訟法第502條第2項定有明文。經查：
  (一)關於再審原告主張原確定判決適用法規顯有錯誤部分：
    １、按民事訴訟法第496條第1項第1 款所謂適用法規顯有錯
        誤者，係指確定判決所適用之法規顯然不合於法律規定
        ，或與司法院現尚有效及大法官會議之解釋，或最高法
        院尚有效之判例顯然違反者而言，所謂適用法規顯有錯
        誤，不包括漏未斟酌證據及認定事實錯誤之情形在內；
        至於判決不備理由，雖得於判決確定前據為提起上訴之
        理由，究與適用法規顯有錯誤有別，當事人不得據以提
        起再審之訴（最高法院57年台上字第1091號、63年台上
        字第880號判例 、78年度台再字第51號、80年度台再字
        第64號判決意旨參照）。
    ２、本件再審原告主張「原確定判決對於再審原告主張『再
        審被告強制執行聲請之程序不合法，且不能補正，法院
        未為察覺，漏未為駁回裁定，亦不發生中斷時效之效力
        』等語，未說明不可採之法律上理由」云云，核屬對於
        原確定判決就取捨證據、認定事實之職權行使予以指摘
        ，並認原確定判決有不備理由之情事，依上開說明，與
        適用法規顯有錯誤之再審事由尚有未符。
    ３、至再審原告以原確定判決所援引民法第136條第2項之文
        字，將「時效因『聲請』強制執行而中斷者，若撤回其
        聲請，或其聲請被駁回時，視為不中斷。」誤載為「時
        效因『開始』強制執行而中斷者，若撤回其聲請，或其
        聲請被駁回時，視為不中斷。」；及所載再審被告受償
        金額「1,599,367」誤載為「711,599,367」，有明顯錯
        誤乙節，核屬是否裁定更正之問題，再審原告以此為由
        ，逕依民事訴訟法第496條第1項第1款「 適用法規顯有
        錯誤」提起本件再審之訴，亦無理由。
  (二)關於再審原告主張發現就同一訴訟標的在前已有得使用之
      和解及發現未經斟酌之證物部分：
    １、按民事訴訟法第496條第1項第12款所謂：在前已有確定
        判決或和解、調解或得使用該判決或和解、調解者，以
        當事人前後兩訴之訴訟標的同一為要件（最高法院66年
        台上字第1542號判例意旨參照）。茲再審原告主張「再
        審被告已於84年9 月14日與連帶債務人之一簡郭秋碧達
        成和解」云云，所指乃再審被告與其他連帶債務人就「
        連帶債務清償請求權」達成和解，與本件再審原告係依
        強制執行法第14條規定對再審被告提起債務人異議之訴
        ，其當事人、訴訟標的均非同一，依上開說明，自不得
        據為再審原因。
    ２、次按，當事人發現未經斟酌之證物或得使用該證物，如
        經斟酌可受較有利之裁判，得以再審之訴對於確定判決
        聲明不服，民事訴訟法第496條第1項第13款定有明文。
        所謂「當事人發現未經斟酌之證物」，乃指前訴訟程序
        事實審之言詞辯論終結前已存在之證物，因當事人不知
        其存在而無法提出，現始知之者而言。倘當事人早知有
        此證物得使用而不使用，即無所謂發見，自不得以之為
        再審理由。（最高法院29年上字第1005號判例、87年度
        台上字第1160號判決要旨參照）。本件再審原告為系爭
        執行程序之債務人並因此提起債務人異議之訴，而系爭
        執行卷宗早經一審法院調取供兩造閱覽，此有再審原告
        提出之台灣板橋地方法院97年度訴字第517 號判決可稽
        （見本院卷頁16），堪認再審原告早知有此其所指「上
        開和解書（再審被告84年9月14日南三字第321號簡便行
        文表）及再審被告97年11月12日民事陳報狀」存在。是
        再審原告以其經最高法院駁回其上訴確定後之98年3 月
        始閱覽系爭執行卷而發覺上開證物，顯不足採，其執此
        提起本件再審之訴，亦屬無據。
  (三)綜上所述，本件再審原告依民事訴訟法第496條第1項第1
      款、第12款、第13款之規定，提起再審之訴，顯無再審理
      由，爰依上開規定，不經言詞辯論予以判決駁回。
三、據上論結，本件再審之訴為無理由，依民事訴訟法第78條，
    判決如主文。
中    華    民    國    98    年    4     月    29    日
                    民事第十四庭
                        審判長法  官  張  蘭
                              法  官  黃麟倫
                              法  官  鄭純惠
正本係照原本作成。
如不服本判決，應於收受送達後20日內向本院提出上訴書狀，其
未表明上訴理由者，應於提出上訴後20日內向本院補提理由書狀
（均須按他造當事人之人數附繕本）上訴時應提出委任律師或具
有律師資格之人之委任狀；委任有律師資格者，另應附具律師資
格證書及釋明委任人與受任人有民事訴訟法第466條之1第1項但
書或第2項（詳附註）所定關係之釋明文書影本。
中    華    民    國    98    年    5     月    1     日
                              書記官  劉麗芬
附註：
民事訴訟法第466條之1（第1項、第2項）：
對於第二審判決上訴，上訴人應委任律師為訴訟代理人。但上訴
人或其他法定代理人具有律師資格者，不在此限。
上訴人之配偶、三親等內之血親、二親等內之姻親，或上訴人為
法人、中央或地方機關時，其所屬專任人員具有律師資格並經法
院認為適當者，亦得為第三審訴訟代理人。


司法院資訊處製作；財團法人民間司法改革基金會備份。
